【裁判字號】    98,交聲,3198
【裁判日期】    980925
【裁判案由】    交管條例聲異
【裁判全文】
臺灣板橋地方法院交通事件裁定        98年度交聲字第3198號
原處分機關  交通部公路總局臺北區監理所蘆洲監理站
異  議  人
即受處分人  甲○○
                    國民
上列異議人即受處分人因違反道路交通管理處罰條例案件，對於
交通部公路總局臺北區監理所蘆洲監理站民國98年8 月17日北監
蘆字第裁46-C00000000號處分聲明異議，本院裁定如下：
    主      文
異議駁回。
    理      由
一、原處分意旨略以：異議人即受處分人甲○○於民國98年7 月
    11日下午2 時47分許，騎乘車牌號碼FUI-313 號重型機車，
    行經臺北縣三重市○○路與三陽路之交岔路口，因「紅燈左
    轉」之違規行為，經臺北縣政府警察局交通警察大隊三重分
    隊執勤員警以北縣警交大字第C00000000 號舉發違反道路交
    通管理事件通知單當場舉發。嗣異議人於通知單上所載應到
    案日期前不服舉發提出申訴，經原處分機關調查結果，仍認
    前開違規行為明確，乃依道路交通管理處罰條例第53條第1
    項、第63條第1 項第3 款規定，於98年8 月17日以北監蘆字
    第裁46-C 00000000 號裁決書對異議人裁處罰鍰新臺幣（下
    同）1,800 元，並記違規點數3 點在案。
二、本件聲明異議意旨略以：警察濫用公權力，為開單而新設立
    號誌，以釣魚方式待用路人一時不察，便入人於罪，強迫繳
    錢。且申訴結果僅偏信警察說詞，根本是球員兼裁判。又其
    騎機車行經臺北縣三重市○○路遇到紅燈，所以停幾秒後，
    再左轉臺北縣三重市○○路，即經警舉發紅燈左轉之違規，
    而該路段須兩段式左轉，問題是綠燈時其可以左轉嗎？又警
    察應以勸導、警告之方式，直接開單強迫繳款，並不符比例
    原則，請以微罪不舉結案。爰依法聲明異議，請求撤銷原處
    分等語。
三、按汽車（包含機器腳踏車）駕駛人，行經有燈光號誌管制之
    交岔路口闖紅燈者，處1,800 元以上5,400 元以下罰鍰，並
    記違規點數3 點，道路交通管理處罰條例第53條第1 項、第
    63條第1 項第3 款分別定有明文。又按停止線，用以指示行
    駛車輛停止之界限，車輛停止時，其前懸部分不得伸越該線
    ；車輛面對圓形紅燈表示禁止通行，不得超越停止線或進入
    路口，道路交通標誌標線號誌設置規則第170 條第1 項前段
    、第206 條第5 款亦有明文。另按車輛面對圓形紅燈時，仍
    逕予穿越路口至銜接路段，含左轉、直行、迴轉（依箭頭綠
    燈允許行駛者除外）即視為闖紅燈之行為，此經交通部82年
    4 月22日交路（82）字第009811號函釋甚明。
四、經查：
（一）異議人即受處分人甲○○於98年7 月11日下午2 時47分許
      ，騎乘車牌號碼FUI-313 號重型機車，行經臺北縣三重市
      ○○路與三陽路之交岔路口，經臺北縣政府警察局交通警
      察大隊三重分隊員警以其紅燈左轉為由，當場開單舉發等
      情，為異議人所不爭執，並有臺北縣政府警察局舉發違反
      道路交通管理事件通知單1 紙、臺北縣政府警察局三重分
      局98年7 月29日北縣警重交申字第0980036266號函1 份在
      卷可查，應堪信實。
（二）異議人固不否認有於上開時、地，騎乘機車面對圓形紅燈
      ，仍逕行左轉臺北縣三重市○○路之事實，然以前揭情詞
      置辯。惟查：
    1.按標誌、標線、號誌之設置目的，在於提供車輛駕駛人及
      行人有關道路路況之警告、禁制、指示等資訊，以便利行
      旅及促進交通安全，道路交通標誌標線號誌設置規則第2
      條定有明文。道路交通標誌、標線、號誌之設置，係主管
      機關基於整體交通考量所為之縝密規劃，目的係為維護社
      會大眾使用道路之秩序，並確保人車通行之安全。且燈光
      號誌之設置本係主管之政府機關考量當地之交通狀況、人
      車通行之方便及行人往來之安全性等一切情形之後，依其
      職權所為之綜合判斷，本有依法裁量之餘地，除有違背法
      令或明顯矛盾、錯誤，洵非法院所得介入。用路人如認該
      交通標誌、標線及號誌設置不合理，固有循正當途徑，向
      主管機關申述反映，促其檢討改善，非任由民眾逐一審查
      交通標線是否設置得當，而逕行決定不予遵守。查本件交
      岔路口設有燈光號誌及機慢車兩段式左轉標誌等情，有異
      議人繪製之現場圖及臺北縣政府警察局三重分局98年7 月
      29日北縣警重交申字第0980036266號函各1 份在卷可查。
      而異議人為合法領有駕駛執照之人，此有證號查詢機車駕
      駛人資料1 紙在卷足憑，當知上開標誌、標線之意義，則
      其騎乘機車本應隨時注意各路段設置之號誌及標誌，並遵
      行之。從而，異議人辯稱：該號誌乃新設立，因一時未察
      而違規云云，自難遽為免責之事由。
    2.再者，異議人辯稱：申訴結果僅偏信警方說詞，根本是球
      員兼裁判云云。惟查，本件異議人亦不否認其有於上開路
      口紅燈左轉之行為，此觀聲明異議狀載有：「我騎機車到
      紅綠燈，碰到紅燈，所以停幾秒，然後左轉到另一條路，
      就被開單」等語甚明，核與原處分機關查證結果相符，有
      臺北縣政府警察局三重分局98年7 月29日北縣警重交申字
      第0980036266號函1 份附卷足參。則本件異議人駕駛車輛
      面對圓形紅燈，確仍逕予穿越路口至銜接路段，左轉臺北
      縣三重市○○路，揆諸前開說明，其確有於上開時、地紅
      燈左轉之違規行為，應可認定，異議人上開所辯，自不足
      採。
    3.又查，車輛面對圓形紅燈表示禁止通行，不得超越停止線
      或進入路口，道路交通標誌標線號誌設置規則已有明文。
      異議人騎乘機車行經交岔路口，見交通號誌已轉換為紅燈
      ，自應遵守上開規定，不得超越停止線或進入路口，自與
      該路口是否需兩段式左轉無關。且主管機關本於職權，依
      其行政裁量將該路段設置為機慢車兩段式左轉，乃主管機
      關對於該路段，依當地之實際路況、行車流量、交通安全
      之情況，而作禁制、警告、指示及遵行時間之標誌、標線
      及號誌措施，異議人為合法領有駕駛執照之人，應知其負
      有遵守交通規則之義務，並不得任意違反交通規則而行駛
      。是該路口既已設置機慢車兩段式左轉標誌，且業已劃設
      機慢車兩段式左轉停等區之標線供駕駛人停等紅燈，則異
      議人理當於重陽路方向號誌為綠燈時，超越重陽路方向之
      停止線，直行至該交岔路口，停等於三陽路之待轉區○○
      ○○路方向之燈號轉換為綠燈時，再直行三陽路，當無恣
      意於重陽路方向之燈光號誌為紅燈時逕自左轉三陽路之理
      ，否則交通安全及秩序將無以維護。從而，異議人辯稱：
      其因無從於重陽路之燈光號誌為綠燈時左轉三陽路，遂於
      紅燈時逕行左轉云云，顯係卸責之詞，洵不可採。
    4.末按，違反行政法上義務應受法定最高額3,000 元以下罰
      鍰之處罰，其情節輕微，認以不處罰為適當者，得免予處
      罰，前項情形，得對違反行政法上義務者施以糾正或勸導
      ，並作成紀錄，命其簽名，行政罰法第19條固有明文。惟
      所稱「情節輕微者」，應屬交通稽查執行機關裁量職權範
      圍，除行政機關行使裁量權之過程或結果，有逾越權限或
      濫用權力之情形，而應以違法論者外，法院原則上應尊重
      行政機關之裁量決定而作有限之司法審查。觀諸卷內所有
      資料，舉發單位舉發本件交通違規，已斟酌現場狀況、妨
      害交通之程度、違規之嚴重性等情狀，並依其專業管理認
      有客觀上之必要而依法取締，其舉發之手段正常、合法，
      並符合行政目的，尚無任何積極證據證明舉發單位之裁量
      有何違法不當之處。且本件異議人原於臺北縣三重市○○
      路停等紅燈，突然起步左轉三陽路，乃行駛於三陽路之駕
      駛所難預料，極易導致交通事故之發生，亦難認其違規行
      為之情節輕微。異議人泛言指摘舉發單位所為不符比例原
      則，應以微罪不舉結案云云，亦無足採。
（三）綜上，本件異議人以前揭情詞置辯，均無足取，本件事證
      明確，異議人之違規行為，堪予認定。
五、綜上所述，異議人於上開時、地之違規情事業臻明確，異議
    人空言置辯，自非可採。原處分機關援引道路交通管理處罰
    條例第53條第1 項、第63條第1 項第3 款等規定，裁處異議
    人罰鍰1,800 元，並記違規點數3 點，並無違誤或不當，從
    而本件異議為無理由，應予駁回。
六、據上論斷，應依道路交通案件處理辦法第19條，裁定如主文
    。
中    華    民    國    98    年    9     月    25    日
                    交通法庭    法  官  謝梨敏
以上正本證明與原本無異。
如不服本裁定應於送達後5 日內向本院提出抗告狀。
                                書記官  翁子婷
中    華    民    國    98    年    9     月    25    日


司法院資訊處製作；財團法人民間司法改革基金會備份。
